臺灣嘉義地方法院民事判決　　　　　　　　96年度訴字第90號
原　　　告　　板信商業銀行股份有限公司
法定代理人　　丁○○
訴訟代理人　　甲○○
　　　　　　　己○○
被　　　告　　乙○○○
兼訴訟代理人　丙○○
上列當事人間請求給付借款事件，本院於民國96年5月21日言詞
辯論終結，判決如下：
    主  文
被告應連帶給付原告新台幣貳佰伍拾萬元，及自民國九十五年一
月十五日起至清償日止，按週年利率百分之四點八五計算之利息
，並自民國九十五年二月十六日起至清償日止，逾期在六個月以
內者，按上開利率百分之十，逾期超過六個月者，按上開利率百
分之二十計算之違約金。
被告應連帶給付原告新台幣捌拾萬元，及自民國九十五年四月六
日起至清償日止，按週年利率百分之四點八五計算之利息，並自
民國九十五年五月七日起至清償日止，逾期在六個月以內者，按
上開利率百分之十，逾期超過六個月者，按上開利率百分之二十
計算之違約金。
訴訟費用由被告連帶負擔。
    事實及理由
壹、程序方面：
    嘉義市第一信用合作社於94年2月18日經行政院金融監督管
    理委員會核准正式由板信商業銀行股份有限公司概括承受，
    有行政院金融監督管理委員會94年2月18日金管銀 (三)字第
    0948010209號函在卷可稽，合先敘明。
貳、實體方面：
一、原告起訴主張：被告丙○○於民國93年4月15日邀同被告乙
    ○○○為連帶保證人，向原告借款新台幣（下同）250萬元
    ，約定95年2月12日償還，利息按週年利率4.85%計算，遲延
    還本付息時，除仍按上開利率計息外，逾期在6個月以內者
    ，按上開利率10％，逾期超過6個月者，按上開利率20％加
    計違約金。另被告丙○○於93年5月6日邀同被告乙○○○為
    連帶保證人，向原告借款80萬元，約定95年5月6日償還，利
    息按週年利率4.85%計算，遲延還本付息時，除仍按上開利
    率計息外，逾期在6個月以內者，按上開利率10％，逾期超
    過6個月者，按上開利率20％加計違約金。經立具同一內容
    之借據2紙，暨授信約定書2紙交與原告收執，惟到期竟未清
    償迭經催討無效，被告自應負連帶給付責任，爰依消費借貸
    及連帶保證之法律關係，提起本件訴訟等語。並聲明如主文
    所示。
二、被告抗辯主張：對於250萬元之部分沒有意見，但之前之80
    萬部分我已還清, 每個月還1萬7,000元，還了6年，93年的
    80萬我沒有收到等語。
三、本院之判斷：
（一）按當事人於言詞辯論時為訴訟標的之捨棄或認諾者，應本
      於其捨棄或認諾為該當事人敗訴之判決，民事訴訟法第
      384條定有明文，原告本件有關250萬元之請求，業據被告
      為認諾，有本院96年3月12日之言詞辯論筆錄可稽（見本
      院卷第43頁），從而，原告依據消費借貸及連帶保證之法
      律關係，求為判決如主文第1項所示，為有理由，應予准
      許。另上揭80萬元部份，被告雖否認收到上揭款項，惟原
      告業已提出與其所述相符之借據、授信約定書、放款支出
      傳票、存款收入傳票、活期存款取款憑條、放款對帳單、
      利息收入傳票、放款繳息收據等件，且證人黃莉琇於本院
      96年4月23日言詞辯論期日時證稱：「（被告丙○○在93
      年5月6日有無借80萬元？）證人答：有的，是我承辦的，
      借據上的簽名是丙○○親簽的。」、「（提示傳票）（為
      何有放款、新貸、還款之記載？）因為被告丙○○新貸80
      萬元，銀行放款入他的帳戶，由存摺再領出還他之前的借
      款。」、「（丙○○有無告訴妳之前100萬元用六年還清
      ？）沒有，先前100萬元只有繳利息，換單時，丙○○還
      清20萬元，剩下80萬元未清償，故借貸本件80萬元清償先
      前80萬元借貸。」、「（當時借據上借款人及保證人是否
      都是他們所親簽？）是的，當時是我們到他們家辦理的。
      」（見本院卷第82頁）；又證人戊○○於本院96年5月21
      日言詞辯論期日時證稱：「（丙○○向板信借錢的事你知
      否？）我在91年6月就沒有在嘉義市第一信用合作社任職
      。」、「（你離開時被告是否還有嘉義市第一信用合作社
      借錢未還？）還有借款沒有還，但金額多少我不知道，因
      為時間太久了，但被告都只有繳利息沒有還本金，我承辦
      的時候都是這樣。」（見本院卷第149頁）。由上開證物
      及證人之證詞觀之，被告辯稱80萬部分86年已還清, 未再
      借貸80萬元等語不足採信，原告主張堪信為真實。
（二）按借用人應於約定期限內，返還與借用物種類、品質、數
      量相同之物；遲延之債務，以支付金錢為標的者，債權人
      得請求依法定利率計算之遲延利息，但約定利率較高者，
      仍從其約定利息；當事人得約定債務人不履行債務時，應
      支付違約金，民法第478條前段、第233條第1項、第250條
      第1項分別定有明文。又數人負同一債務，明示對於債權
      人各負全部給付之責任者，為連帶債務，民法第272條第1
      項已有明文，而所謂連帶保證債務，係指保證人與主債
      務人負同一債務，對於債權人各負全部給付之責任者而言
      （最高法院45年台上字第1426號判例參照）。又連帶債務
      人之債權人，得對於債務人中之一人或數人，或其全體，
      同時或先後請求全部或一部之給付，且連帶債務未全部履
      行前，全體債務人仍負連帶責任，民法第273條亦有明文
      。本件借款主債務人即被告丙○○因未依約清償借款本息
      ，依其與原告間之約定，全部債務視為到期，而尚欠上述
      借款、利息、違約金未予清償，被告乙○○○依上開規定
      ，應負連帶清償責任。從而，原告依消費借貸及連帶保證
      契約之法律關係，請求被告給付如主文所示欠款、利息及
      違約金，洵屬有據，應予准許。
四、據上論結，本件原告之請求為有理由，依民事訴訟法第85條
    第2項，判決如主文。
中　　華　　民　　國　　96　　年　　5 　　月　　31　　日
                  民事第一庭法　官　吳芝瑛
以上正本係照原本作成
如對本判決上訴須於判決送達後20日內向本院提出上訴狀
中　　華　　民　　國　　96　　年　　5 　　月　　31　　日
                            書記官  馮澤文
